---
title: "Island Biogeography"
output: html_document
runtime: shiny
---

***中文 | [Español](https://ecoevoapps.shinyapps.io/island_biogeography_es) | [English](https://ecoevoapps.shinyapps.io/island_biogeography) |  [português](https://ecoevoapps.shinyapps.io/island_biogeography_pt) |  [Turkish](https://ecoevoapps.shinyapps.io/island_biogeography_tr)  ***

Robert Macarthur和E.O. Wilson 在1964年提出了岛屿生物地理学理论"[Equilibrium theory of insular zoogeography](https://onlinelibrary.wiley.com/doi/pdf/10.1111/j.1558-5646.1963.tb03295.x)"，用于量化和预测岛屿系统的生物多样性。理论的基础在于， 岛屿上决定生物多样性的两个过程 --物种的迁入（immigration）和灭绝（extinction）--是可预测的。岛屿离大陆越近，物种迁入率越高；岛屿面积越大，灭绝率越低。而两者的平衡决定了岛屿上物种多样性的高低。  
1967年，Macarthur和Wilson在著作"[The Theory of Island Biogeography](https://en.wikipedia.org/wiki/The_Theory_of_Island_Biogeography)"中扩展了这个理论。Daniel Simberloff 通过[佛罗里达红树林岛屿的实验](https://esajournals.onlinelibrary.wiley.com/doi/abs/10.2307/1934856) 论证了这个理论；这个理论在[生物保育](https://www.jstor.org/stable/1742652)方面也非常重要。 更多关于岛屿生物地理学理论的影响，可详见这篇 [2017年的综述](https://science.sciencemag.org/content/357/6354/eaam8326).

岛屿上的灭绝率：
$$E = e^{\frac{kS}{A}}-1$$
大陆向岛屿的迁入率：
$$I = e^{\left(-\frac{k}{D}*(S-M)\right)}-1$$
动态平衡时，岛屿上的物种数量：  
$$S_{eq} = \frac{AM}{D+A}$$

其中:

- $D$ 是大陆和岛屿之间的距离 (km);  
- $A$ 是岛屿面积 (km^2);  
- $M$ 是大陆上的物种数量;  
- $k$ 是比例常数 (本应用设定 $k=0.15$).


```{r, include = F}
library(ggplot2)
library(dplyr)
library(ecoevoapps)
library(patchwork)
knitr::opts_chunk$set(echo = FALSE, warning = FALSE)
```



```{r app-cn}
sidebarLayout(
        sidebarPanel(
            sliderInput(inputId = "D1_cn",
                        label = HTML("D<sub>A</sub> (大陆到岛屿A的距离)"),
                        min = 1,
                        max = 8,
                        value = 1),
            sliderInput(inputId = "D2_cn",
                        label = HTML("D<sub>B</sub> (大陆到岛屿B的距离)"),
                        min = 1,
                        max = 8,
                        value = 4),            
            sliderInput(inputId = "A1_cn",
                        label = HTML("A<sub>A</sub> (岛屿A的面积)"),
                        min = .1,
                        max = 4,
                        value = 1),
            sliderInput(inputId = "A2_cn",
                        label = HTML("A<sub>B</sub> (岛屿B的面积)"),
                        min = .1,
                        max = 4,
                        value = .5),
            sliderInput(inputId = "M_cn",
                        label = "M (大陆上的物种数量)",
                        min = 1,
                        max = 100,
                        value = 100),
            width=4),
        mainPanel(
            renderPlot({plot_to_print_cn()}, width = 400, height = 600)
        )
)

Dvec_cn <- reactive({c(input$D1_cn, input$D2_cn)})
Avec_cn <- reactive({c(input$A1_cn, input$A2_cn)})
plots_cn <- reactive({
  ecoevoapps::run_ibiogeo_model(D = Dvec_cn(), A = Avec_cn(), M=input$M_cn, k=0.015)
})

map_cn <- reactive({plots_cn()$map})
eq_plot_cn <- reactive({plots_cn()$eq_plot})

plot_to_print_cn <- reactive({
  map_cn() / eq_plot_cn()
})

```



### 参考文献 

"[Equilibrium theory of insular zoogeography](https://onlinelibrary.wiley.com/doi/pdf/10.1111/j.1558-5646.1963.tb03295.x)", Macarthur and Wilson 1964.  

"[The Theory of Island Biogeography](https://en.wikipedia.org/wiki/The_Theory_of_Island_Biogeography)", Macarthur and Wilson 1967. 

"[Experimental Zoogeography of Islands: The Colonization of Empty Islands](https://esajournals.onlinelibrary.wiley.com/doi/abs/10.2307/1934856)", Simberloff and Wilson 1969.  

"[Island biogeography: Taking the long view of nature’s laboratories](https://science.sciencemag.org/content/357/6354/eaam8326)", Whittaker et al. 2017. 

"[Island Biogeography and Conservation: Strategy and Limitations](https://www.jstor.org/stable/1742652)", Diamond et al. 1976. 

-------------


```{r, results='asis', echo = F}
ecoevoapps::print_app_footer()
```
