---
title: "共有生物资源的竞争"
output: html_document
runtime: shiny
---

***中文 | [Español](https://ecoevoapps.shinyapps.io/biotic_resource_competition_es) |  [English](https://ecoevoapps.shinyapps.io/biotic_resource_competition) | [português](https://ecoevoapps.shinyapps.io/biotic_resource_competition_pt) | [Turkish](https://ecoevoapps.shinyapps.io/biotic_resource_competition_tr)  ***

```{r setup, include=FALSE}
knitr::opts_chunk$set(echo = TRUE)

library(ggplot2)
library(tidyr)
library(purrr)
library(dplyr)
library(deSolve)
library(ecoevoapps)
library(patchwork)
library(RColorBrewer)
library(kableExtra)

biotic_competition <- function(time, init, params) {
  with (as.list(c(time, init, params)), {
    # description of parameters:
    # r = per capita growth rate (prey)
    # q = 1/prey carrying capacity
    # a = attack rate
    # T_h = handling time
    # e = conversion efficiency
    # d = predator death rate

    dH_dt = r*H*(1 - q*H) - (a1*H*P1)/(1 + a1*T_h1*H) - (a2*H*P2)/(1 + a2*T_h2*H)
    dP1_dt = e1*(a1*H*P1)/(1 + a1*T_h1*H) - d1*P1
    dP2_dt = e2*(a2*H*P2)/(1 + a2*T_h2*H) - d2*P2
    return(list(c(dH = dH_dt, dP1 = dP1_dt, dP2 = dP2_dt)))

  })
}

run_biotic_competition_model <- function(time, init, params) {
  deSolve::ode(func = biotic_competition,
                y = init, times = time, parms = params)
}


```

这个app模拟了依赖同一个资源物种($H$)的两个消费者物种($P_1$ and $P_2$)之间的动态。$P_1$的增长会抑制资源$H$，进而降低$P2$的生长率，因此我们可以间接地描述两个消费者物种之间的资源竞争。

即使这个简单易懂的场景也可以用多种模型表示。比如在没有消费者的情况下，资源物种$H$可以呈指数型（种群增长无自然限制）、也可以呈逻辑斯蒂型增长。

这些模型也可以考虑资源密度和消费者摄入率之间不同的函数。这种函数被称作[功能反应](https://en.wikipedia.org/wiki/Functional_response), 此处我们考虑其两种形式。首先，我们考虑“I类功能反应"，即消费者摄入资源率是资源密度的线性函数。第二种函数为“II类功能反应"，即摄入资源是资源密度的饱和函数。II类功能反应这个概念是由C.S. Holling在其1959的研究论文"[Some characteristics of simple types of predation and parasitism](https://hahana.soest.hawaii.edu/cmoreserver/summercourse/2010/documents/Holling_1959b.pdf)"中提出的。

以下一系列方程描述了该模型最复杂的形式:  

\[
\begin{align}
\frac{dH}{dt} &= rH  \bigl(1-qH\bigr) - \frac{a_1HP_1}{1+a_1T_{h1}H} - \frac{a_2HP_2}{1+a_2T_{h2}H} \\
\\
\frac{dP_1}{dt} &= e_{1} \frac{a_1HP_1}{1+a_1T_{h1}H} - d_1P_1
\\
\\
\frac{dP2}{dt} &= e_2 \frac{a_2HP_2}{1+a_2T_{h2}H} - d_2P_2
\end{align}
\]


```{r parameter descriptions, echo=F}
pars_vars <- c("$H$", 
               "$P_i$", 
               "$r$", 
               "$q$", 
               "$a_i$", 
               "$T_{h_i}$", 
               "$e_i$", 
               "$d_i$")
descriptions <- c("猎物种群规模",
                 "捕食者$i$种群规模",
                 "猎物人均生长率",
                 "猎物人均自我限制",
                 "捕食者$i$的猎食率",
                 "捕食者$i$处理猎物的时间",
                 "捕食者$i$营养转化效率",
                 "捕食者$i$死亡率")
param_df <- data.frame(pars_vars, descriptions)
kable(x = param_df, format = "html", 
      col.names = c("参数/变量", "描述")) %>%
  kable_styling(full_width = FALSE, 
                bootstrap_options = c("striped", "hover", "condensed"),
                position = "center")
```  

- 当$q =0$, 猎物呈指数型增长。当$q>0$，则猎物呈逻辑斯蒂型增长，其环境承载力$K = \frac{1}{q}$.  
- 当$T_{h_{i}} = 0$时, 捕食者$i$呈I型功能反应。  

```{r, echo=FALSE}
wellPanel(
  fluidRow(
    column(4, 
           ### Ask users for parameter values ----
           ## start with Prey params
           numericInput("H", label = "猎物起始种群规模", min = 1, value = 30),
           sliderInput("r", label = "猎物人均增长率(r)", min = .0001, max = 1.0, value = .2),
           sliderInput("q", label = "猎物自我限制率(q)", min = 0, max = 0.10, step = 0.0001, value = .0066),
           br(),
           hr(),
           numericInput("t", label = "模拟时长", min = 1, value = 1000),
           checkboxGroupInput("fxnrep", 
                              label = "显示功能反应的函数图像?",
                              choices = c("Yes" = "Yes"),
                              selected = NULL)
           
    ),
    
    column(4,
           ## now pred1 params + initial conditions
           numericInput("P1", label = "捕食者1的起始种群规模", min = 1, value = 25),
           sliderInput("a1", label = "捕食者1的猎食率(a1)", min = .001, max = 1.0, value = .02),
           sliderInput("T_h1", label = "捕食者1处理猎物的时间(Th_1)", min = 0, max = 1.0, value = 0.1),
           sliderInput("e1", label = "捕食者1的营养转化效率(e1)", min = .001, max = 1.0, value = 0.4),
           sliderInput("d1", label = "捕食者1的人均死亡率", min = .0001, max = 1.0, value = .1)
    ),
    
    column(4,
           ## now pred2 params + initial conditions
           numericInput("P2", label = "捕食者2的起始种群规模", min = 1, value = 25),
           sliderInput("a2", label = "捕食者2的猎食率(a2)", min = .001, max = 1.0, value = .02),
           sliderInput("T_h2", label = "捕食者2处理猎物的时间(Th_2)", min = 0, max = 1.0, value = 0.1),
           sliderInput("e2", label = "捕食者2的营养转化效率(e2)", min = .001, max = 1.0, value = 0.39),
           sliderInput("d2", label = "捕食者2的人均死亡率(d2)", min = .0001, max = 1.0, value = .1)
    )
  ))


fluidRow(
  column(12,
         renderPlot(plots_to_print())
  ))


# Set the initial population sizes

init <- reactive({c(H = input$H , P1 = input$P1, P2 = input$P2)})

# Set the parameter values

# description of parameters:
# r = per capita growth rate (prey)
# a = attack rate 
# T_h = handling time
# e = conversion efficiency
# d = predator death rate 

params <- reactive({c(r = input$r, q = input$q,
                      a1 = input$a1, T_h1 = input$T_h1, 
                      e1 = input$e1, d1 = input$d1, 
                      a2 = input$a2, T_h2 = input$T_h2, 
                      e2 = input$e2, d2 = input$d2)})

# Time over which to simulate model dynamics
time <- reactive({seq(0,input$t, by = .1)})

# Simulate the dynamics
out <- reactive({ run_biotic_comp_model(time = time(), 
                                        init = init(), 
                                        params = params())
})
  
# Make a plot of abundance over time
abund_plot <- reactive({
  plot_biotic_comp_time(out())
})

## functional responses of the two consumers
plot_fxnreps <- reactive({
    wrap_plots(plot_functional_responses(params()), ncol = 1)
})

# Make a list of plots and print out plots based on which ones were requested ----
plots_to_print <- reactive({
  if("Yes" %in% input$fxnrep){
    wrap_plots(abund_plot(), plot_fxnreps(), design = "AAB")
  } else {
    wrap_plots(abund_plot(), ncol = 1)
  }
  
})

```

## 参考文献

- Armstrong and McGeehee, 1976. [Coexistence of species competing for shared resources](http://www-users.math.umn.edu/~mcgehee/publications/Armstrong1976b/Armstrong1976TheorPopBio9p317.pdf). Theoretical Population Biology.  
- Armstrong and McGeehee, 1980. [Competitive Exclusion](https://www.journals.uchicago.edu/doi/10.1086/283553). The American Naturalist.   
- Chesson, 1990. [MacArthur’s consumer–resource model](https://citeseerx.ist.psu.edu/document?repid=rep1&type=pdf&doi=1f9bbb4e1843733eaacfb404452518779fdd105f) Theoretical Population Biology.   
- Chesson and Kuang, 2008.  [The interaction between predation and competition.](https://www.nature.com/articles/nature07248) Nature. 

-------------


```{r, results='asis', echo = F}
suppressWarnings(ecoevoapps::print_app_footer(language = "ch"))
```

